【裁判字號】    95,訴,1929
【裁判日期】    951101
【裁判案由】    毒品危害防制條例
【裁判全文】
臺灣桃園地方法院刑事判決              95年度訴字第1929號
公  訴  人  台灣桃園地方法院檢察署檢察官
被      告  甲○○
上列被告因違反毒品危害防制條例案件，經檢察官提起公訴（95
年度毒偵字第2473號、第3946號），被告於本院準備程序進行中
，就被訴事實為有罪之陳述，經本院告知簡式審判程序意旨，並
聽取公訴人及被告之意見後，本院合議庭裁定由受命法官獨任依
簡式審判程序審理，並判決如下：
    主  文
甲○○施用第一級毒品，處有期徒刑柒月，扣案注射針筒壹支沒
收；又施用第一級毒品，處有期徒刑捌月，扣案第一級毒品海洛
因壹包（含包裝袋壹個，海洛因驗餘淨重零點零捌公克）沒收銷
燬之、扣案之注射針筒貳支均沒收。應執行有期徒刑壹年貳月，
扣案第一級毒品海洛因壹包（含包裝袋壹個，海洛因驗餘淨重零
點零捌公克）沒收銷燬之，扣案之注射針筒共支均沒收。
    事  實
一、甲○○前於民國九十三年間因施用毒品案件，經本院以九十
    三年度毒聲字第一七七八號裁定送觀察、勒戒後，認有繼續
    施用毒品之傾向，復經本院裁定令入戒治處所施以強制戒治
    ，後因戒治期間經戒治所人員評定成效良好，而自九十四年
    十一月二十三日停止強制戒治釋放出所，經臺灣桃園地方法
    院檢察署檢察官於同年十二月六日以九十四年度毒偵字第四
    七六號不起訴處分確定。
二、詎料甲○○仍不知戒除施用毒品習性，竟於前開強制戒治執
    行完畢釋放後之五年內，復基於施用第一級毒品海洛因之犯
    意，於九十五年四月三十日上午八時許，在桃園縣桃園市○
    ○○街友人住處內，以針筒注射方式施用第一級毒品海洛因
    一次，嗣於同日九時五十五分許，為警在桃園縣桃園市○○
    路與正康一街口查獲，並扣得其所有、供其施用第一級毒品
    之注射針筒一支。又基於施用第一級毒品海洛因之犯意，於
    九十五年七月十八日下午某時許，在同上地點，以針筒注射
    之方式非法施用第一級毒品海洛因一次，嗣於同年七月二十
    日二十一時五十分許，為警在桃園縣桃園市○○路與民光路
    口查獲，並扣得其所有、供其施用毒品所用之第一級毒品海
    洛因一包（驗後淨重零點零八公克，空包裝重零點二五公克
    ）、注射針筒二支。
三、案經桃園縣政府警察局桃園分局報告臺灣桃園地方法院檢察
    署檢察官偵查起訴。
    理  由
一、程序部分：本件被告甲○○所犯係死刑、無期徒刑或最輕本
    刑為三年以上有期徒刑以外之罪，亦非屬高等法院管轄第一
    審之案件，其於準備程序中就被訴事實為有罪之陳述，經本
    院告知簡式審判程序之旨，並聽取當事人意見後，經本院合
    議庭依刑事訴訟法第二百七十三條之一第一項規定裁定由受
    命法官獨任進行簡式審判程序，合先敘明。
二、經查：
    (一)訊據被告甲○○對其於九十五年四月三十日上午八時許，
      在桃園市○○○街友人住處內，施用第一級毒品海洛因一
      次之犯罪事實，業於本院審理時坦承不諱，而員警查獲被
      告後所採集之尿液檢體，經送請台灣檢驗科技股份有限公
      司以酵素免疫分析法初步檢驗，再佐以氣相層析質譜儀分
      析法確認檢驗結果確呈嗎啡陽性反應，此有桃園縣政府警
      察局桃園分局被採尿人姓名編號對照表、台灣檢驗科技股
      份有限公司濫用藥物尿液檢驗報告各一紙附卷可稽，而以
      氣相層析質譜儀作藥物及其代謝產物之定性及定量分析，
      幾乎不會有偽陽性反應產生，為毒品檢驗學之常規，亦為
      本院辦理相關違反毒品危害防制條例案件所知悉，上開檢
      驗結果當足以認定為真實。而警方於九十五年四月三十日
      上午九時五十五分許查獲被告時，並扣得被告自承為其所
      有、供其施用第一級毒品海洛因用之注射針筒一支可資佐
      證，由此益徵被告此部分自白確與事實相符，應堪採信。
    (二)至被告甲○○於九十五年七月十八日下午某時許，在桃園
      市○○○街友人住處施用第一級毒品海洛因之犯行，業據
      被告於本院審理時坦承不諱，而員警查獲被告後所採集之
      尿液檢體，均經送請台灣檢驗科技股份有限公司以酵素免
      疫分析法初步檢驗，再佐以氣相層析質譜儀分析法確認檢
      驗結果確呈嗎啡陽性反應，此有桃園縣政府警察局桃園分
      局被採尿人姓名編號對照表、台灣檢驗科技股份有限公司
      濫用藥物尿液檢驗報告各一紙附卷可稽，而以氣相層析質
      譜儀作藥物及其代謝產物之定性及定量分析，幾乎不會有
      偽陽性反應產生，為毒品檢驗學之常規，亦為本院辦理相
      關違反毒品危害防制條例案件所知悉，上開檢驗結果當足
      以認定為真實。再者，初次吸食或施打煙毒及麻醉藥品者
      ，經人體代謝作用於八時之內，即有約百分之八十之量排
      出，二十四小時之後，續有約剩餘量百分之九十再排出，
      七十二小時之後仍有殘餘微量排出，吸食或施打者個人體
      質不同，其排出時間亦會有所差異，尤其成癮者（抗藥性
      強）其於吸食後一百二十小時內所採之尿液，配合較具公
      信力之儀器（如氣相質譜儀），仍可能被檢測出（憲兵司
      令部八十年鑑驗字第四四八七號函意旨參照）。是以，被
      告前開所採尿液經檢驗後，既呈嗎啡陽性反應，是被告至
      少應有於九十五年七月二十一日凌晨零時二十分許採尿時
      起回溯一百二十小時期間內某刻，施用海洛因一次之犯行
      。從而，本件被告自白其於為警查獲前之九十五年七月十
      八日下午某時許有施用第一級毒品海洛因一次之行為，確
      與事實相符，足堪採信。另警方於九十五年七月二十日凌
      晨四時許查獲被告時起獲之白粉一包，經檢驗結果，含有
      第一級毒品海洛因成分，海洛因淨重零點零八公克，空包
      裝重零點二五公克，此有法務部調查局調科壹字第０八０
      ０一一六一四號鑑定通知書一紙存卷可查，此外，更有被
      告自承為其所有、供其施用第一級毒品海洛因用之注射針
      筒二支扣案可資佐證，由此益徵被告上開自白確與事實相
      符，應堪採信。
    (三)末查，被告前於九十三年間因施用毒品案件，經本院以九
      十三年度毒聲字第一七七八號裁定送觀察、勒戒後，認有
      繼續施用毒品之傾向，復經本院裁定令入戒治處所施以強
      制戒治，後因戒治期間經戒治所人員評定成效良好，而自
      九十四年十一月二十三日停止強制戒治釋放出所，經臺灣
      桃園地方法院檢察署檢察官於同年十二月六日以九十四年
      度毒偵字第四七六號不起訴處分確定等情，亦有臺灣高等
      法院被告前案紀錄表一份附卷為憑，堪認被告確於前開觀
      察勒戒執行完畢釋放後五年內，再犯本件毒品危害防制條
      例第十條第一項之施用第一級毒品罪。
    (四)從而，本件事證明確，被告上開施用第一級毒品海洛因之
      犯行，已經證明，應依法論科。
三、查刑法及刑法施行法部分條文業經修正公布，並均於九十五
    年七月一日施行。修正後刑法第二條第一項之規定，係規範
    行為後法律變更所生新舊法律比較適用之準據法，於修正後
    刑法施行後，應適用修正後刑法第二條第一項規定之「從舊
    從輕」之原則為比較；修正後刑法第二條第二項，則為同條
    第一項之特別規定，於修正後刑法施行後，關於非拘束人身
    自由之保安處分，應依修正後刑法第二條第二項之規定，適
    用裁判時之法律。又修正後刑法第三十五條，乃刑之重輕之
    法定次序與標準，應適用裁判時之修正後刑法第三十五條之
    規定。修正後刑法第二條第一項係採「從舊從輕」原則，適
    用最有利於行為人之法律。既曰法律，自較刑之範圍為廣；
    除法律有特別規定者（如修正後刑法第二條第二項非拘束人
    身自由之保安處分適用裁判時法，修正後刑法施行法第九條
    之三規定之情形），應依其規定；或事關執行之緩刑之宣告
    ，或犯罪在刑法修正施行前，自首在刑法施行後之自首部分
    ，或程序之規定（程序從新，如刑法第四十條沒收宣告之程
    序規定），應適用裁判時之修正後刑法之規定外；依修正後
    刑法第二條第一項比較時，應就罪刑有關之共犯、未遂犯、
    連續犯、牽連犯、結合犯以及累犯加重、自首減輕暨其他法
    定加減原因（如身分加減）與加減例等一切情形，綜其全部
    之結果而為比較後，予以整體適用，不能割裂而分別適用有
    利益之條文。關於易科罰金之折算標準、易服勞役之折算標
    準及期限、罰金與死刑是否併予執行、多數有期徒刑定應執
    行之刑時之最高刑期之限制等之修正，事涉行為人易刑折算
    標準金額之多寡與期限之長短及定執行刑時能否就罰金刑併
    予執行或有期徒刑定應執行之刑時最高度之限制，亦均屬依
    修正後刑法第二條第一項所應比較適用法律之範圍。拘束人
    身自由之保安處分，並非屬修正後刑法第二條第二項規定應
    適用裁判時法之範圍，除有特別規定者外，亦屬應依修正後
    刑法第二條第一項比較適用之法律；從刑附屬於主刑，除法
    律有特別規定者外，依主刑所適用之法律（以上參考最高法
    院九十五年五月二十三日刑事庭第八次會議決議及最高法院
    二十四年上字第四六三四號、二十四年上字第五二九二號、
    二十七年上字第二六一五號判例）。其次，法律有變更而須
    為新、舊法之比較以定其適用之目的，厥唯保障行為人之既
    有法律地位不致因法律之修正而惡化或受到更不利益之結果
    並兼謀行為人之利益，此為最高之價值，非必斤斤於法律體
    系適用之完整性，況或基於法規之性質，如程序性之法律、
    事涉執行之緩刑規定，依法理係均應適用新法，或因法律另
    有規定，如修正後刑法第二條第二項規定「非拘束人身自由
    之保安處分係適用裁判時之法律」，修正後刑法施行法第三
    條之一第二項規定「於九十四年一月七日刑法修正施行前犯
    併合處罰數罪中之一罪，且該數罪均符合第四十一條第一項
    得易科罰金之規定者，適用九十年一月四日修正之刑法第四
    十一條第二項規定」，即有此情形係一律適用行為時法之舊
    法，由是可見遇有法律修正而須選擇適用新法或舊法時，須
    依法規之性質或視法律是否另有規定決之，在選法適用時，
    本即寓有可據個別之特性而割裂分別適用新法或舊法之容許
    性，至數項經修正之法律須整體比較以同其新、舊法之適用
    俾維持法律體系之完整性，核係各該法律在適用上因具「依
    附及相互關聯」之特性使然，非屬新、舊法應比較利、弊藉
    資保障行為人之既有法律地位兼謀其利益之立法意旨所必然
    。準此以解，就罪、刑有關之規定諸如共犯、未遂犯、連續
    犯、牽連犯、結合犯以及累犯加重、自首減輕暨其他法定加
    減原因（如身分加減）與加減例等一切情形，應綜其全部之
    結果而為比較後，予以整體適用，不能割裂而分別適用有利
    益之條文，固如前述，惟究其緣由，實係著眼於因各該規定
    皆涉及犯罪之態樣、階段、罪數、法定刑得或應否加、減暨
    加減之幅度，並進而影響法定刑或處斷刑之範圍，換言之，
    各該罪、刑之規定須經綜合考量整體適用後，方能據以限定
    法定刑或處斷刑之範圍，嗣始得於該範圍內為一定刑之宣告
    ，易詞以言，個別宣告刑雖屬單一之結論，然實係經綜合考
    量整體適用各相關罪、刑規定之所得，因之，宣告刑所據以
    決定之各相關罪、刑規定，顯具適用上之「依附及相互關聯
    」之特性，自須同其新、舊法之適用，第查，「易刑」或「
    定執行刑」係規範宣告刑得或應如何執行之法律，核屬為刑
    之宣告後始生應否適用問題之規定，非屬宣告刑所據以決定
    因而須先行確定如何適用新、舊之法規，依其性質，在未為
    刑之宣告前亦無可能確定應否適用而預先選定須適用新或舊
    法，復無此必要，不寧唯是，該規定所涵攝之「小前提」係
    「宣告刑」，猶與罪、刑規定涵攝之「小前提」為「歷史社
    會事實」迥異，職是，「易刑」及「定執行刑」之規定，不
    論涵攝之「小前提」、決定應否適用之階段及適用後所得之
    法律效果，與罪、刑之規定皆不相侔，與之顯不具適用上之
    「依附及相互關聯」之特性，依前述，要毋須與罪、刑之規
    定同其新、舊法之適用，自得秉其本身之性質而各據應涵攝
    之「小前提」為新、舊、利、弊之比較後個別定其法律之適
    用。然查，被告甲○○於九十五年四月三十日該次施用第一
    級毒品行為後，法律雖有變更，惟修正後刑法規定對被告並
    無更有利，故依修正後刑法第二條第一項前段之規定，仍應
    適用行為時法。次查：
    (一)刑法第十一條原規定「本法總則於其他法令有刑罰之規定
      者，亦適用之。但其他法令有特別規定者，不在此限。」
      ，經修正為「本法總則於其他法律有刑罰或保安處分之規
      定者，亦適用之。但其他法律有特別規定者，不在此限。
      」，亦即為使法規範明確，將「法令」修正為「法律」以
      符合法律保留及罪刑法定原則，復就解釋上認為「有刑罰
      之規定」包含保安處分部分亦予以明文化，是以此一修正
      並未涉及實體國家刑罰權之有無暨其範圍之更迭，非屬與
      罪、刑有關且須與之整體依修正後刑法第二條第一項之規
      定為新、舊法比較以同其適用之「法律變更」，惟本條修
      正之目的既為符法律保留及罪刑法定原則暨規範明確性之
      要求，當以修正後之規定較能契合刑罰之本質兼更具規範
      之實質妥當性暨進步性，因之，基於「法與時轉則治」之
      理念，此部分自應適用修正後規定。
    (二)刑法第三十八條有關沒收之規定亦經修正，惟沒收為從刑
      ，如前述，從刑附屬於主刑，除法律有特別規定者外，依
      主刑所適用之法律，本件主刑部分即宣告刑所據以決定之
      罪、刑法律既適用修正前之舊法，沒收部分自應從之，而
      毋須依修正後刑法第二條第一項規定為利、弊之比較。
    (三)至於新修正刑法第五十七條關於科刑時應審酌之事項，其
      中修正後刑法第五十七條第七款「犯罪行為人與被害人之
      關係」，係將修正前同法第八款「犯人與被害人『平日』
      之關係」之「平日」一語刪除，擴大犯罪行為人與被害人
      在犯罪行為上之關係，亦屬科刑時應予考慮之標準。修正
      後同法第八款並增列「犯罪行為人違反義務之程度」，此
      均屬法院就刑之裁量審認標準之明文化（最高法院九十五
      年五月二十三日第八次刑庭會議決議亦同此意旨），毋須
      依修正後刑法第二條第一項規定為利、弊之比較，附此說
      明。
四、按海洛因、甲基安非他命分別為毒品危害防制條例第二條第
    二項第一、二款所管制之第一、二級毒品，均屬違禁物，不
    得非法持有、施用，據此論罪如下：
    (一)核被告甲○○於九十五年四月三十日所為之施用第一級毒
      品行為，係犯毒品危害防制條例第十條第一項施用第一級
      毒品罪；又其於施用海洛因前後所持有之第一級毒品海洛
      因等行為，既意在供己施用，其持有之低度行為應為施用
      之高度行為吸收，不另論罪。至公訴意旨另認被告於九十
      五年四月二十三日起至同年六月三十日止（扣除四月三十
      日上午八時許該次施用海洛因行為，連續多次施用第一級
      毒品海洛因，因認被告此部分亦涉有毒品危害防制條例第
      十條第一項施用第一級毒品罪嫌云云，然查被告固於偵查
      中自承係自九十五年四月中旬開始施用海洛因等語（見九
      十五年毒偵字第二四七三號卷第三十三頁），然於本院審
      理時則堅稱：僅在九十五年四月三十日為警查獲前一小時
      左右有施用海洛因等語（見本院九十五年十月十八日審理
      筆錄），是被告前後供詞反覆，尚非一致，難謂無瑕疵可
      指，此外，亦查無其他積極證據足資佐證，當無法僅憑被
      告於偵查中所為有瑕疵之單一自白，即認其涉犯有此部分
      施用第一級毒品海洛因之犯行，應認公訴意旨所指該部分
      犯罪行為，尚屬不能證明，惟因依公訴意旨認此部分與上
      揭已起訴並經論罪科刑之施用第一級毒品部分具有連續犯
      之裁判上一罪關係，該不能證明犯罪部分，爰不另為無罪
      之諭知，併此敘明。
    (二)核被告甲○○於九十五年七月十八日所為施用第一級毒品
      海洛因行為，亦係犯毒品危害防制條例第十條第一項施用
      第一級毒品罪；其持有本件扣案之第一級毒品海洛因之行
      為，及其於施用海洛因、甲基安非他命行為前後所持有之
      第一級毒品海洛因、第二級毒品甲基安非他命等行為，既
      均意在供己施用，其持有之低度行為應為施用之高度行為
      吸收，均不另論罪。至公訴意旨另認被告於九十五年七月
      一日起至同年七月二十日止（扣除七月十八日下午該次施
      用海洛因行為），連續多次施用第一級毒品海洛因，因認
      被告此部分亦涉有毒品危害防制條例第十條第一項施用第
      一級毒品罪嫌云云，然查被告於本院審理時堅稱：在九十
      五年四月三十日為警查獲後未再施用，是同年七月十八日
      下午才有再施用海洛因等語（見本院九十五年十月十八日
      審理筆錄），此外，亦查無其他積極證據足資佐證，尚難
      認被告涉犯有此部分施用第一級毒品海洛因之犯行，應認
      公訴意旨所指該部分犯罪行為，尚屬不能證明，惟因依公
      訴意旨認此部分與上揭已起訴並經論罪科刑之施用第一級
      毒品部分具有連續犯之裁判上一罪關係，該不能證明犯罪
      部分，爰不另為無罪之諭知，併此敘明。
    (三)又被告上述二次施用第一級毒品海洛因犯行，因其中九十
      五年四月三十日該部分施用毒品行為，發生在新法施行前
      者，新法施行後，就該部分固應適用最有利於被告之法律
      ，但被告九十五年七月十八日施用毒品之行為，係在新法
      施行後，當無法與前開九十五年四月三十日施用毒品行為
      論以連續犯，此有最高法院九十五年五月二十三日刑事庭
      第八次會議決議可資參照。因此，公訴人認上開二行為間
      有連續犯關係，尚有誤會，應予分論併罰。
    (四)爰審酌被告甲○○前因施用毒品案件，業經觀察、勒戒及
      強制戒治，且曾獲不起訴處分之寬典，卻未能把握自新機
      會，澈底戒除施用毒品之惡習，仍再施用足以導致人體機
      能發生依賴性、成癮性及抗藥性等障礙之第一級毒品海洛
      因之罪行，足徵其沾染毒品甚深，戕害自身健康，漠視法
      令禁制，顯未見悔改之意，惟尚能坦承犯行，犯後態度頗
      佳，暨其犯罪動機、手段、施用毒品之各僅一次等一切情
      狀，分別量處如主文所示之刑，以資懲儆。
    (五)次按刑法有關定應執行刑部分亦有修正，本件被告應分論
      併罰之數罪中既有部分係在刑法修正施行之前所為，因之
      ，於定執行刑之際亦應為法規利、弊之比較。查修正前刑
      法第五十一條第五款原規定：「數罪併罰，分別宣告其罪
      之刑，依左列各款定其應執行者：‧‧‧五、宣告多數有
      期徒刑者，於各刑中之最長期以上，各刑合併之刑期以下
      ，定其刑期。但不得逾二十年」，修正後改為：「宣告多
      數有期徒刑者，於各刑中之最長期以上，各刑合併之刑期
      以下，定其刑期。但不得逾三十年。」，就本件被告所違
      反毒品危害防制條例第十條第一項之行為，本院宣告刑各
      為有期徒刑七月、八月，是於定其應執行刑時，就有期徒
      刑部分並不會超過二十年，則修正後之法律規定顯未較有
      利於被告，爰依修正後刑法第二條第一項前段規定，此部
      分應適用行為時法之規定，定其應執行之刑。
五、末按，沒收為從刑，從刑係附屬於主刑，除法律有特別規定
    者外，依主刑所適用之法律，業如前述，是以：
    (一)警方於九十五年四月三十日上午九時五十五分許查獲被告
      時，自被告身上起獲之注射針筒一支，被告自承為其所有
      ，且係供其施用第一級毒品海洛因所用（見本院九十五年
      十月十八日審理筆錄），爰依修正前刑法第三十八條第一
      項第二款之規定，予以宣告沒收。
    (二)至警方於九十五年七月二十日查獲被告時所扣得之第一級
      毒品海洛因一包（淨重零點零八公克）及盛裝上開第一級
      毒品海洛因包裝袋一只，以現今所採行之鑑驗方式，包裝
      袋仍會殘留微量毒品而無法將之完全析離，應依毒品危害
      防制條例第十八條第一項前段規定沒收並銷燬之；另自被
      告身上起獲之注射針筒二支，被告亦自承為其所有，且均
      係供其施用第一級毒品海洛因所用（見本院九十五年十月
      十八日審理筆錄），而其持有之時，刑法業已修正施行，
      爰依修正後刑法第三十八條第一項第二款之規定，予以宣
      告沒收。
六、據上論斷，應依刑事訴訟法第二百七十三條之一第一項、第
    二百九十九條第一項前段，毒品危害防制條例第十條第一項
    、第十八條第一項前段，修正後刑法第二條第一項前段、第
    十一條前段、第三十八條第一項第二款，修正前刑法第三十
    八條第一項第二款、第五十一條第五款，判決如主文。
本案經檢察官郝中興到庭執行職務。
中    華    民    國    95    年    11    月    1     日
                      台灣桃園地方法院刑事第十一庭
                                 法  官  何俏美
以上正本證明與原本無異。
如不服本判決，應於送達後10日內，向本院提出上訴狀。
                                 書記官  陳淑瓊
中    華    民    國    95    年    11    月    2     日
附錄論罪科刑依據之法條：
毒品危害防制條例第十條
施用第一級毒品者，處六月以上五年以下有期徒刑。
施用第二級毒品者，處三年以下有期徒刑。


司法院資訊處製作；財團法人民間司法改革基金會備份。
